【裁判字號】    88,易,2231
【裁判日期】    890713
【裁判案由】    侵占
【裁判全文】
臺灣臺南地方法院刑事判決                        八十八年度易字第二二三一號
    公  訴  人  台灣台南地方法院檢察署檢察官
    被      告  乙○○
    選任辯護人  黃正彥律師
                黃雅萍律師
右列被告因侵占案件，經檢察官提起公訴 (八十八年度偵字第六九七七號)，本院判
決如左：
    主  文
乙○○意圖為自己不法之所有，而侵占對於業務上所持有之物，處有期徒刑拾月。
    事  實
一、乙○○自民國八十七年七月四日起至八十八年五月二十五日止，任職於甲○○○
    股份有限公司（下稱國通公司），擔任汽車銷售業務員，為從事業務之人。緣有
    丁○○於八十七年十二月某日向國通公司購買自用小客車一部，並將包括第三人
    責任險、竊盜損失險之保險費新台幣（下同）一萬九千元交與乙○○。乙○○竟
    意圖為自己不法之所有，未代丁○○辦理保險事宜，而只將第三人責任險之三千
    六百二十六元匯入國通公司之保險代理人公司凱興公司，其餘之保險費一萬五千
    三百七十四元則未交與國通公司而私吞入己。嗣於八十八年三月五日，丁○○之
    車遭竊，無法獲得理賠，始得知上情。
二、案經國通公司訴請台灣台南地方檢察署檢察官偵查起訴。
    理  由
一、訊據被告乙○○固坦承有向丁○○收取一萬九千元之事實，但否認有為自己不法
    所有之意圖而侵占該款之犯行，辯稱：八十七年十二月間，丁○○向被告購買轎
    車一部，有強制保險，八十八年春節過後之二月二十五日或二十六日，丁○○主
    動找被告，稱其要投保「竊盜險、意外險及丟車賠車」之保險，被告向其表示，
    此種保險要照相，詎丁○○交給被告一萬九千元後，被告即請丙○○前往照相，
    丁○○卻無法聯絡，找不到人，直至八十八年三月五日，即以其轎車於三月四日
    晚上在五期重劃區○○路口失竊為由報案，並轉而要向被告要求賠償整部車，被
    告據理力爭，並要將一萬九千元還給丁○○，均遭拒絕，依其前後情形觀之，丁○○實有先丟車再向被告誆騙投保之嫌，否則何以交付保險費後即無法聯絡？由
    安南區搬至五期重劃區卻未告知被告？搬至五期後不到幾天即丟車？又按強制險
    每一部車都要保，故保險費丁○○於交車時連頭期款一併交給被告，固屬被告業
    務範圍，至於「竊盜險、意外險及丟車賠車」之保險，則非強制投保範圍，並非
    被告之業務範圍，與公司無關，何以告訴人公司竟以「被告未繳保險費」為由，
    而賠償丁○○，則令人費解。且既非業務範圍，理應由丁○○提出告訴，焉有由
    告訴人公司提出告訴之理？檢察官指被告觸犯業務侵占罪，亦非有據云云。
二、經查，右揭犯罪事實業據被害人丁○○指訴綦詳，同時被害人丁○○指稱該一萬
    九千元保險費係於八十八年十二月間與車款一起繳付的，並無另付第三人責任險
    （強制險）三千六百二十六元等語，所以被告辯稱伊收取保險費與其業務無關，
    顯無理由。而告訴人之代理人固提出被告劃撥三千六百二十六元給凱興公司之劃
    撥單乙紙佐證，然經向第一產物保險股份有限公司（下簡稱第一產物保險公司）
    查詢結果，因丁○○之要保書未送達該公司，故第一產物保險公司並未發出保險
    單，有該公司八十九年四月十日一產汽字第八九三六八號函可稽。被告既有匯款
    給凱興公司，何以未幫丁○○辦妥第三人責任險事宜？蓋若未投保第三人責任險
    則國通公司跟本不准交車，故被告必須辦理第三人責任險事宜，否則丁○○如催
    促交車即可能立即發現其事。又如被告有代辦第三人責任險，丁○○必會收到保
    險單，屆時丁○○一看保險單即知只有投保第三人責任險而無其他竊盜等項保險
    ，亦會向被告查問而東窗事發，因此被告乃未向公司交出第三人責任險之保險單
    ，致丁○○亦未完成第三人責任險之投保程序。再被告辯稱丁○○交車時只投保
    第三人責任險，但依卷附國通公司之交車確認單上所載則除了強制險外，尚有意
    外險，與被告所辯丁○○只投保強制險亦不相符。另泰安產物保險股份有限公司
    （下稱泰安產物保險公司）業務員丙○○固結證稱：「被告有帶我去找客戶也就
    是住的地方，但找不到人。」等語，被告既是要幫丁○○辦保險需要對車輛拍照
    ，何以不事先聯絡車主丁○○？而逕自帶丙○○前去拍照？縱丁○○未搬家，被
    告又焉知其所購的車當時必停在住處，而無庸先聯絡？況且本院向泰安產物保險
    公司查詢結果，該公司並無「丟車賠車險」之險種，有該公司八十九年五月十日
    八九泰南字第○三五號函附卷可參，既然丁○○要保的是丟車賠車險，即使國通
    公司之往來保險公司未有承作此種保險者，亦應找一有承保此種保險之公司投保
    ，惟丙○○所屬之泰安產物保險公司亦無此種保險，為何仍找丙○○前去辦理投
    保事宜？豈非怪哉！足徵被告找丙○○說要去對車輛拍照不過是一種障眼法而已
    。此外，復有汽車證明書、車輛失竊證明單影本各乙紙存卷足資佐證。綜上所述
    ，被告所辯，純屬飾卸之詞，並不足採。本件事證已臻明確，被告犯行洵堪認定
    。
三、核被告為保險公司業務員，侵占因執行業務所收取客戶繳納之保險金，所為係犯
    刑法第三百三十六條第二項之業務侵占罪。爰審酌被告犯罪之動機、目的、手段
    、所生危害及犯後飾詞狡辯等一切情狀，量處如主文所示之刑，以資懲儆。
四、據上論斷，應依刑事訴訟法第二百九十九條第一項前段、刑法第三百三十六條第
    二項，罰金罰鍰提高標準條例第一條前段，判決如主文。
本案經檢察官林志峰到庭執行職務。
中    華    民    國      八十九      年      七      月      十三      日
                                  臺灣臺南地方法院刑事第一庭
                                      法  官  彭  喜  有
右正本證明與原本無異。
如不服本判決，應於判決送達後十日內，向本院提出上訴狀。
                                      書記官  楊  育  民
中    華    民    國      八十九      年      七      月      十三      日
附錄本案論罪科刑法條全文
刑法第三百三十六條第二項：
  對於業務上所持有之物，犯前條第一項之罪者，處六月以上五年以下有期徒刑，得
  併科三千元以下罰金。


司法院資訊處製作；財團法人民間司法改革基金會備份。
